【裁判字號】    97,訴,1396
【裁判日期】    971223
【裁判案由】    搶奪
【裁判全文】
臺灣臺北地方法院刑事判決              97年度訴字第1396號
公  訴  人  臺灣臺北地方法院檢察署檢察官
被      告  丁○○
上列被告因搶奪案件，經檢察官提起公訴（97年度偵字第11353
號），嗣因被告就被訴事實為有罪之陳述，經本院告知簡式審判
程序意旨，並聽取公訴人及被告之意見後，本院合議庭裁定改用
簡式審判程序，判決如下：
    主  文
丁○○意圖為自己不法之所有，而搶奪他人之動產，累犯，處有
期徒刑陸月，如易科罰金，以新臺幣壹仟元折算壹日。
    事  實
一、丁○○前於民國94年間，因違反毒品危害防制條例案件，經
    本院以94年度訴字第1645號判決，分別判處有期徒刑8 月及
    5 月，應執行有期徒刑1 年確定，復於95年間，因違背安全
    駕駛致交通危險、妨害公務案件，經本院以95年度易字第14
    2 號判決，分別判處有期徒刑3 月及3 月，應執行有期徒刑
    5 月確定，並與上揭之罪刑接續執行，嗣因中華民國九十六
    年罪犯減刑條例施行，上開四罪之宣告刑經本院以96年度聲
    減字第12號裁定減刑及定應執行刑為有期徒刑8 月15日確定
    ，嗣於96年7 月16日縮刑期滿執行完畢。詎仍不知悔改，於
    97年5 月8 日14時6 分許，騎乘其母親吳碧玉所有之車牌號
    碼A2C-528 號重型機車，行經臺北縣新店市○○路○段 97巷
    16號前，見甲○○獨自1 人行走於路旁，認有機可趁，竟意
    圖為自己不法之所有，基於搶奪他人財物之犯意，騎乘上開
    機車自甲○○左後方接近，並趁甲○○不及防備之際，徒手
    搶奪甲○○提於左手之公事包1 個得手後，即轉身向後方逃
    離，惟前開機車因無人攙扶倒在原地且甲○○又緊追不捨，
    約1 分鐘後，丁○○遂回頭跑向機車並扶起之而欲騎乘離去
    ，但經甲○○不斷奮力拉扯，終取回該公事包，丁○○見狀
    遂騎乘前揭機車悻然離去，嗣經甲○○記下上開機車車牌號
    碼後報警處理，惟丁○○於同日下午3時至4時間某分許即警
    方尚未發覺上開行為之行為人為丁○○前，主動前往臺北市
    政府警察局中山分局圓山派出所向乙○○巡佐自首其為上開
    行為之行為人，始查悉上情。
二、案經臺北市政府警察局中山分局報請臺灣臺北地方法院檢察
    署檢察官偵查起訴。嗣因被告就被訴事實為有罪之陳述，經
    本院告知簡式審判程序意旨，並聽取公訴人及被告之意見後
    ，本院合議庭裁定改用簡式審判程序。
    理  由
一、訊據被告丁○○對於上揭時、地，徒手搶奪被害人甲○○公
    事包得手之犯罪事實坦承不諱（見本院卷第54頁），核與被
    害人甲○○於本院審理時證述之情節大致相符（見本院卷第
    27頁至第28頁反面），並有現場照片4 張（見偵查卷第17頁
    ）、車號查詢重型機車車籍（見偵查卷第45頁）、路口監視
    器翻拍光碟1片暨本院勘驗筆錄1份（見本院卷第53頁）在卷
    可資佐證，足徵被告前開出於任意性之自白與事實相符，堪
    以採信。至證人即被害人甲○○雖於警詢中及本院審理時證
    述被告拉走伊之皮包後，伊就馬上伸手搶回，此時被告的機
    車倒地，被告也就鬆手，並牽起倒地的機車離開，故原則上
    伊之皮包並沒有完全經被告奪走而在被告的實力支配之下等
    情，惟證人甲○○亦於本院審理時證稱：伊當時很慌張，時
    間太久已記憶不清等語（見本院卷第27頁反面至第28頁），
    佐以上開搶奪過程，業經本院勘驗案發現場之路口監視器翻
    拍光碟屬實無誤，輔以本案行搶過程時間前後不及3 分鐘，
    及被害人於猝然不及情況下遭行搶之驚慌恐懼之情，堪認證
    人甲○○上開與本院勘驗結果有所出入之證述，應係記憶混
    淆不清所致，自難遽採為有利於被告之認定。綜上，本案事
    證明確，被告犯行堪以認定，應依法論科。
二、核被告所為，係犯刑法第325 條第1 項之搶奪罪。被告有如
    事實欄所載犯罪科刑及執行之紀錄，有臺灣高等法院被告前
    案紀錄表1 份在卷可稽，其受有期徒刑執行完畢後，5 年以
    內故意再犯本件有期徒刑以上之罪，為累犯，應依刑法第47
    條第1 項前段規定加重其刑。再被告係在被害人於97年5 月
    8 日下午2 時8 分向台北縣政府警察局新店分局江陵派出所
    報案後，偵查機關尚未發覺或懷疑被告為本案行為人之前，
    即於同日下午3 時至4 時間某分許，主動至臺北市政府警察
    局中山分局圓山派出所坦承上開犯行，並願接受裁判之事實
    ，業經證人即臺北市政府警察局中山分局圓山派出所向巡佐
    乙○○、證人即台北縣政府警察局新店分局江陵派出所警員
    丙○○於本院審理時證述綦詳（見本院卷第29頁至第30頁、
    第45頁至第46頁反面），堪認符合刑法第62條自首要件，而
    被告於警方查悉上開犯行之行為人前，即主動坦承上開犯行
    ，以利偵查，足見其已有悔意，爰依刑法第62條前段之規定
    ，減輕其刑。被告同時有刑之加重及減輕事由，應依刑法第
    71條第1 項規定，先加後減之。爰審酌被告年輕力盛，四肢
    健全，竟不思以正當手段得財，而當街搶奪他人財物，非惟
    造成被害人心理驚嚇，亦使社會大眾惶惶不安，嚴重破壞社
    會治安，惟念其犯後自始至終均坦承犯行，於本院審理時態
    度良好，頗有悔意，且被害人亦表示願意給被告機會，不予
    追究等情（見本院卷第29頁），並參以被告之犯罪手段、犯
    罪動機及犯罪對於被害人所生損害程度等情狀，爰量處如主
    文所示之刑，並諭知易科罰金之折算標準，以資懲儆。
據上論斷，應依刑事訴訟法第299 條第1 項前段，刑法第325 條
第1 項、第47條第1 項、第62條前段、第41條第1 項前段，判決
如主文。
本案經檢察官杜慧玲到庭執行職務。
中    華    民    國    97    年    12    月    23    日
                  刑事第十庭  法  官  謝昀璉
上正本證明與原本無異。
如不服本判決應於收受送達後10日內向本院提出上訴書狀，並應
敘述具體理由；其未敘述上訴理由者，應於上訴期間屆滿後20日
內向本院補提理由書（均須按他造當事人之人數附繕本）「切勿
逕送上級法院」。告訴人或被害人如對於本判決不服者，應具備
理由請求檢察官上訴，其上訴期間之計算係以檢察官收受判決正
本之日期為準。
                              書記官  鄭雅文
中    華    民    國    97    年    12    月    25    日
附錄法條：刑法第325 條第1 項。
中華民國刑法第325 條
（普通搶奪罪）
意圖為自己或第三人不法之所有，而搶奪他人之動產者，處6 月
以上5 年以下有期徒刑。因而致人於死者，處無期徒刑或7 年以
上有期徒刑，致重傷者，處3 年以上10年以下有期徒刑。
第1 項之未遂犯罰之。


司法院資訊處製作；財團法人民間司法改革基金會備份。
